【裁判字號】    93,訴,127
【裁判日期】    950822
【裁判案由】    侵權行為損害賠償
【裁判全文】
臺灣臺南地方法院民事判決               93年度訴字第127號
原      告  丁○○
訴訟代理人  范仲良律師
複  代理人  唐治民律師
            林維毅律師
            劉思龍律師
            江大寧律師
            戊○○
被      告  甲○○
            佳郁交通企業有限公司
法定代理人  丙○○
訴訟代理人  邱曾阿梅
            乙○○
上列當事人間請求侵權行為損害賠償事件，經本院於民國95年8
月1日言詞辯論終結，判決如下：
    主   文
被告甲○○、佳郁交通企業有限公司應連帶給付原告新臺幣肆拾
萬壹仟捌佰捌拾肆元，及被告甲○○自民國九十二年十二月十
三日起、被告佳郁交通企業有限公司自民國九十二年十二月十二
日起，均至清償日止，按年息百分之五計算之利息。
被告甲○○應給付原告新臺幣陸拾萬陸仟零貳拾捌元，及自民國
九十二年十二月十三日起至清償日止，按年息百分之五計算之利
息。
本判決第二項之被告如已就第二項之金額完全清償，則第一項之
被告完全免除給付義務。
原告其餘之訴駁回。
訴訟費用由被告甲○○負擔十分之一，其中十分之七由被告甲○
○、佳郁交通企業有限公司連帶負擔；餘由原告負擔。
本判決第一項得假執行。但被告甲○○、佳郁交通企業有限公司
如於執行標的物拍定、變賣前以新臺幣肆拾萬壹仟捌佰捌拾肆
元為原告預供擔保，得免為假執行。
本判決第二項於原告以新臺幣貳拾萬貳仟元為被告甲○○供擔保
後，得假執行。但被告甲○○如於執行標的物拍定、變賣前以新
臺幣陸拾萬陸仟零貳拾捌元為原告預供擔保，得免為假執行。
原告其餘假執行之聲請駁回。
    事   實
壹、原告方面：
一、聲明：
  (一)被告甲○○、佳郁交通企業有限公司應連帶給付原告新臺幣
    （下同）5,130,000元，及自起訴狀繕本送達翌日起至清償
    日止，按年息百分之5計算之利息。
  (二)被告甲○○應給付原告805,789元，及自起訴狀繕本送達翌
    日起至清償日止，按年息百分之5計算之利息。如被告已給
    付第一項金額，於其給付範圍得免除本項給付義務。
  (三)訴訟費用由被告負擔。
  (四)願供擔保，請准宣告假執行。
二、陳述：
  (一)被告甲○○為車牌號碼IW-332號營業大貨車所有人，其將上
    開營業大貨車靠行於被告佳郁交通企業有限公司（下稱佳郁
    公司），並僱用原告擔任裝卸貨物工作。民國91年2月10日
    上午4時10分許，被告甲○○駕駛上開營業大貨車，違規於
    臺南市○○路327號前之快車道停車卸貨，原告則於上開營
    業大貨車後方工作，突有訴外人王柏森酒醉駕駛車牌號碼
    2S-9839號自用小客車，同向自後方駛來，未注意車前狀況
    ，撞及原告及路人黃林四美後，再追撞上開IW-332號營業大
    貨車，致原告因而受有右橈骨、尺骨嚴重粉碎性骨折併肌腱
    血管嚴重損傷之傷害，經多次手術，右手機能仍恢復不良，
    功能喪失。
  (二)按橋樑、隧道、圓環、障礙物對面、鐵路平交道、人行道、
    行人穿越道、快車道等處，不得臨時停車，道路交通安全規
    則第111條第1項第1款定有明文。系爭車禍事故經臺灣省臺
    南區車輛行車事故鑑定委員會認定係因被告甲○○違規於快
    車道停車，及訴外人王柏森酒醉駕駛所致，原告並無過失，
    原告因被告甲○○之過失駕駛行為致受有傷害，被告甲○○
    自應依民法第184條第1項之規定負侵權行為損害賠償責任。
    又被告甲○○將上開IW-332號營業大貨車靠行於被告佳郁公
    司，該靠行之貨車在外觀上屬被告佳郁公司所有，客觀上應
    認被告佳郁公司為被告甲○○之僱用人，被告甲○○駕駛被
    告佳郁公司車輛，從事貨運工作，應認係執行職務之行為，
    被告甲○○於駕駛被告佳郁公司車輛卸貨時，因違規停車之
    過失，致原告受有前開損害，依民法第188條第1項前段之規
    定，被告佳郁公司應與被告甲○○負連帶損害賠償責任。
  (三)另原告受雇於被告甲○○擔任搬貨、卸貨工作，每月工資17
    ,000 元，於工作中遭遇職業災害而受傷，被告甲○○應依
    勞動基準法（下稱勞基法）第59條之規定負補償責任，而因
    勞基法第60條規定：「雇主依前條規定給付之補償金額得抵
    充就同一事故所生損害之賠償金額」，被告甲○○所負侵權
    行為損害賠償責任與勞基法補償責任，應為補充競合關係。
  (四)原告請求被告賠償之金額及項目如下：
  1.醫療費用：原告因系爭車禍受傷所支出之醫療費用，共計
    142,789元。
  2.喪失工作收入之損失：原告48年3月20日生，原從事裝卸貨
    物等粗重工作，自91年2月10日系爭事故發生後，除住院期
    間無法工作，出院後因傷勢過重，未能痊癒，已完全喪失工
    作能力。原告受傷前從事水電工作，每年所得500,000元；
    另原告受雇於被告甲○○，每月薪資為17,000元，每年薪資
    應為204,000元，自事故發生後，已完全喪失工作能力，距
    60歲強制退休之年齡尚有17年, 據此計算無法工作之損失，
    依霍夫受公式扣除中間利息，共損失8,825,619元（計算式
    為：704000*12.00000000=0000000）。
  3.慰撫金：原告本係四肢健全、身體健康之正常人，平日以勞
    工為生，因此次受傷造成右手機能恢復不良，功能喪失，日
    常生活須人協助，已屬重度殘障，一生無法工作及獨立生活
    ，其所受之精神痛苦甚鉅，爰請求給付精神慰撫金1,000,00
    0元。
  4.工資補償部分：原告醫療終止期間為93年3月14日，自本件
    車禍事故發生翌日即91年2月11日起至93年3月14日止，被告
    甲○○應給付25個月又3日之工資，以25個月計算共計425,
    000元。
  5.殘廢補償部分：原告所受傷勢經治療後仍遺存一上肢運動障
    害，符合勞動保險殘廢給付標準表所列第92項之規定，給付
    標準為280日，又依勞工保險條例第54條第1項之規定應加給
    百分之50，原告得請求之殘廢補償共計238,000元。
  6.縱上，原告依侵權行為損害賠償之法律關係，得請求被告甲
    ○○、佳郁公司連帶賠償之金額為9,968,408元，爰在5130,
    OO0 萬元之範圍內 , 請求被告甲○○、佳郁公司連帶賠償
    。又原告依勞基法之規定得請求被告甲○○補償醫療費用、
    工資及殘廢補償共計805,789元，因勞基法第60規定雇主依
    第59條規定給付之補償金額，得抵充就同一事故所生損害之
    賠償金額，故請求如訴之聲明所示。
三、證據：提出臺灣省臺南區車輛行車事故鑑定意見書、診斷證
    明書、原告89年度所得資料清單、醫療費用收據明細、和解
    書等件為證，並聲請傳訊證人黃清輝。
貳、被告方面：
一、聲明：
  (一)原告之訴及假執行聲請均駁回。
  (二)訴訟費用由原告負擔。
  (三)如受不利判決願供擔保，請准免為假執行。
二、陳述：
  (一)被告甲○○部分
  1.案發之91年2月10日因適逢年節，系爭車禍地點鄰近市場，
    車輛均亂停，伊只好將車輛暫時停在快車道，伊請原告下車
    到車後指揮交通，系爭車禍係因訴外人王柏森酒後超速駕車
    所致，伊並沒有過失。
  2.原告並非伊雇用之員工，原告係因伊之前雇用之員工黃清輝
    為原告介紹，黃清輝臨時離職，原告不好意思而代替黃清輝
    幫忙，伊係以每日500元之代價臨時僱請原告，原告要求賠
    償之金額過高。
  (二)被告佳郁公司部分
  1.被告甲○○所有之營業大貨車並非被告佳郁公司之車輛，僅
    係靠行於被告佳郁公司，且被告甲○○亦非被告佳郁公司之
    員工，被告佳郁公司與被告甲○○間並無僱傭關係，無須與
    被告甲○○負連帶賠償責任。況且，原告因系爭車禍所受之
    損害已由訴外人王柏森賠償，被告佳郁公司應無庸賠償。
三、證據：提出汽車貨運業接受各經營者（寄行）委託服務契約
    影本為證，並聲請傳訊證人黃林四美、黃清義。
參、本院依職權向成功大學附設醫院、佳里醫院、奇美醫院調閱
    原告病歷及函查傷勢；向臺南市警察局第一分局函系爭車禍
    事故之相關資料；向財政部臺灣省南區國稅局臺南市分局調
    原告90年度所得申報資料；向臺灣省行車事故覆議鑑定委員
    會函系爭車禍事故之覆議意見。
    理    由
壹、程序方面
一、按訴狀送達後，原告不得將原訴變更或追加他訴。但被告同
    意者、請求之基礎事實同一者、擴張或減縮應受判決事項之
    聲明者，不在此限，民事訴訟法第255條第1項第1款、第2款
    、第3款分別定有明文。
二、經查：本件原告原依侵權行為損害賠償請求權及職業災害受
    領補償請求權，請求被告甲○○、佳郁公司應連帶給付原告
    5,130,000元，及自起訴狀繕本送達翌日起至清償日止，按
    年息百分之5計算之利息。嗣於本院審理時原告變更訴之聲
    明為：(一)被告甲○○、佳郁交通企業有限公司應連帶給付原
    告新臺幣（下同）5,130,000元，及自起訴狀繕本送達翌日
    起至清償日止，按年息百分之5計算之利息。(二)被告甲○○
    應給付原告805,789元，及自起訴狀繕本送達翌日起至清償
    日止，按年息百分之5計算之利息。如被告已給付第一項金
    額，於其給付範圍得免除本項給付義務。經核原告之請求權
    基礎並未變更，且被告甲○○、佳郁公司代理人對於原告所
    為聲明之變更亦均當庭表示無意見，參諸上開規定，原告所
    為訴之聲明變更，應予准許，先予敘明。
貳、實體方面
一、本件原告起訴主張：被告甲○○為車牌號碼IW-332號營業大
    貨車所有人，其將上開營業大貨車靠行於被告佳郁公司，並
    僱用原告擔任裝卸貨物工作。91年2月10日上午4時10分許，
    被告甲○○駕駛上開營業大貨車，違規於臺南市○○路327
    號前之快車道停車卸貨，原告則於上開營業大貨車後方工作
    ，突有訴外人王柏森酒醉駕駛車牌號碼2S-9839號自用小客
    車，同向自後方駛來，未注意車前狀況，撞及原告及路人黃
    林四美後，再追撞上開號營業大貨車，致原告因而受有右橈
    骨、尺骨嚴重粉碎性骨折併肌腱血管嚴重損傷之傷害，經多
    次手術，右手機能仍恢復不良，功能喪失，原告爰依侵權行
    為及勞基法之規定請求被告甲○○、佳郁公司賠償如訴之聲
    明。
二、被告甲○○以：系爭車禍發生時伊雖臨時停車於快車道，但
    係因市場附近之車輛均亂停近，伊無處停車卸貨，始臨時停
    車於快車道，車禍發生係肇因於訴外人王柏森酒後超速駕車
    ，伊並無過失，自無須負侵權行為損害賠償責任；而伊亦非
    原告之雇主，伊僅係以每日500元之代價臨時僱請原告幫忙
    ，伊與原告間應無勞基法規定之適用云云，資為抗辯。被告
    佳郁公司則以：被告佳郁公司與被告甲○○並無僱傭關係，
    被告甲○○僅係靠行於佳郁公司，被告佳郁公司自無須依民
    法第188條第1項之規定與被告甲○○負連帶賠償責任云云置
    辯。
三、兩造不爭執之事項：
  (一)91年2月10日4時10分許，被告甲○○駕駛車牌號碼IW-332號
    營業大貨車，暫時停車於臺南市○○路327號前之快車道，
    適原告立於上開營業大貨車後方工作中，突有訴外人王柏森
    酒醉駕駛車牌號碼2S-9839號自用小客車，同向自後方駛來
    ，撞擊原告及路人黃林四美後，再追撞上開營業大貨車肇事
    。
  (二)系爭車禍事故，經臺灣省臺南區車輛行車事故鑑定委員會認
    定係因被告甲○○違規於快車道停車，及訴外人王柏森酒醉
    駕駛所致，原告並無任何過失，上開鑑定意見並經臺灣省車
    輛行車事故覆議鑑定委員會維持原鑑定意見。
  (三)系爭車禍事故致原告受有右橈骨、尺骨嚴重粉碎性骨折併肌
    腱血管嚴重損傷之傷害，經多次手術後，經成大醫院鑑定結
    果為系爭車禍所造成的上肢功能障礙應無復原之可能，右上
    肢功能減損程度佔右上肢功能約48.2%，佔全身肢體功能約
    28.9%。病患應不宜從事中度、重度勞動工作，但可從事輕
    便工作。
  (四)自系爭車禍事故之日起，至原告60歲之日止，至少尚有17年
    之勞動時間。
  (五)原告住院期間醫療費用扣除健保給付後，共支出142,789 元
    。
  (六)被告甲○○為車牌號碼IW-332號營業大貨車所有人，平日以
    上開營業大貨車載運豬肉為業，並於87年9月17日將上開營
    業大貨車靠行於被告佳郁公司。
  (七)原告曾就系爭車禍事故與訴外人王柏森以1,250,000元達成
    和解，其中包括強制汽車責任險理賠金額500,000元，上開
    和解賠償金額已全部給付。
四、原告主張被告甲○○駕駛車牌號碼IW-332號營業大貨車於91
    年2月10日上午4時10分許，違規於臺南市○○路327號前之
    快車道停車卸貨，原告為其受僱人依被告甲○○之指示於營
    業大貨車後方工作，適有訴外人王柏森酒醉駕駛車牌號碼
    2S-9839號自用小客車，同向自後方駛來，未注意車前狀況
    ，撞及原告致原告因而受有右橈骨、尺骨嚴重粉碎性骨折併
    肌腱血管嚴重損傷之傷害，經多次手術，右手機能仍恢復不
    良，系爭車禍係因被告甲○○違規於快車道停車，及訴外人
    王柏森酒醉駕駛所致，且原告係於工作中受傷，被告甲○○
    自應依侵權行為之法律關係及勞基法之規定，對原告之損害
    負賠償責任，而被告佳郁公司為被告甲○○之僱用人，亦應
    與被告甲○○負連帶損害賠償責任等情，為被告二人所否認
    ，並以前揭情詞抗辯，則本件兩造之爭點在於：(一)被告甲○
    ○對系爭車禍事故是否應負過失侵權行為損害賠償責任？(二)
    被告佳郁公司與被告甲○○間是否有僱傭關係存在，而應依
    民法第188條第1項之規定與被告甲○○負連帶損害賠償之責
    ？(三)原告因系爭車禍事故得請求之損害賠償額若干？(四)原告
    對共同侵權行為人中之一人即訴外人王柏森所為免除債務之
    意思表示其效力為何？(五)原告是否因職業災害而遭受損害？
    如是，原告得請求之補償金額為何？經查：
  (一)被告甲○○對系爭車禍事故是否應負過失侵權行為損害賠償
    責任？
  1.系爭車禍發生時，被告甲○○所駕駛之營業大貨車停放位置
    ，係在臺南市○區○○路327號前快車道上（西向東方向）
    ，該車之左前輪距道路之雙黃中心線僅有0.6公尺，而快車
    道寬度為3公尺、右側分別為1.5公尺寬之機慢車優先道及
    2.4 公尺寬之慢車道等情，有臺南市警察局交通隊制作之道
    路交通事故調查報告表及現場照片在卷可稽（見本院卷(一)第
    152 至156頁、第162頁），且被告甲○○於系爭交通事故警
    詢時亦供稱：伊駕駛IW-332號營業大貨車沿崇德路快車道西
    向東行駛，至事故地點臨時停車，引擎未熄火，車頭朝東裝
    卸貨車上之豬肉，當時伊在貨車後方搬運豬肉，原告於後方
    快車道上指揮警戒等語（見本院卷(一)第149頁），足見系爭
    車禍發生時，被告甲○○所駕駛之營業大貨車整個車身確有
    占用快車道，並且任意臨時停車無疑。
  2.按橋樑、隧道、圓環、障礙物對面、鐵路平交道、人行道、
    行人穿越道、快車道等處，不得臨時停車，道路交通安全規
    則第111條第1項第1款定有明文。被告甲○○係以駕駛營業
    大貨車為業，衡情前揭道路交通安全規則之規定，當為其所
    認識及知悉，而依當時天氣晴朗，夜間有照明設備，路面乾
    燥、無缺陷，且視距良好，有上開道路交通事故調查報告表
    附卷可查，又無不能注意之情形，詎其能注意，竟疏於注意
    在快車道臨時停車下貨，占用快車道，因而肇事，致原告受
    有右橈骨、尺骨嚴重粉碎性骨折併肌腱血管嚴重損傷之傷害
    ，足證被告甲○○之行為顯有過失，且其之過失行為與原告
    之受傷間具有相當之因果關係，復無疑義。
  3.訴外人王柏森雖於酒後呼氣酒精濃度高達每公升0.56毫克，
    已達不能安全駕駛之程度，仍駕駛自用小客車上路，且未注
    意車前狀況，而自後撞擊被告甲○○停車於快車道上之營業
    大貨車，造成原告等人受傷，而依當時情形，訴外人王柏森
    並無不能注意之情事，竟疏於注意而肇事，此有卷附刑法第
    一百八十五條之三案件測試觀察紀錄表及訴外人王柏森於系
    爭交通事故之警詢筆錄可參，堪認其就本件車禍之發生，亦
    具有過失，然此部分無礙於被告甲○○過失責任之成立。被
    告甲○○雖辯稱：本件車禍係因訴外人王柏森酒後駕車，疏
    未注意而肇事，伊無肇事原因云云，顯與事實不符，難以採
    信。
  4.參以本件車禍事故經臺灣省臺南區車輛行車事故鑑定委員會
    鑑定結果，亦認：訴外人王柏森酒醉駕駛小客車，未注意車
    前狀況，為肇事主因；被告甲○○駕使大貨車，違規快車道
    停車，為肇事次因，原告及訴外人黃林四美等無肇事因素等
    情。嗣經被告甲○○向臺灣省車輛行車事故覆議鑑定委員會
    申請覆議結果，仍維持原鑑定意見，亦有臺灣省車輛行車事
    故覆議鑑定委員會91年9月24日府覆議字第911881號函在卷
    足參，益徵本件車禍事故係因訴外人王柏森酒醉駕駛小客車
    ，行經肇事地點道路，未注意車前狀況，致發生撞及，為肇
    事主因，而被告甲○○駕使大貨車，行經肇事地點道路，違
    規快車道停車，為肇事次因，其等之過失駕駛行為與原告之
    傷害結果間具有相當因果關係甚明，自應就原告之損害負賠
    償責任。
  (二)被告佳郁公司與被告甲○○間是否有僱傭關係存在，而應依
    民法第188條第1項之規定與被告甲○○負連帶損害賠償之責
    ？
  1.按目前在臺灣經營交通事業之人，接受他人靠行（出資人以
    該經營人之名義購買車輛，並以該經營人名義參加營運），
    而向該靠行人（出資人）收取費用，以資營運者，比比皆是
    。該靠行之車輛，在外觀上既屬經營人所有，他人又無從分
    辨該車輛是否他人靠行營運，只能從外觀上判斷該車輛係某
    經營人所有，該車輛之司機係為該經營人服勞務，自應認該
    司機係為該經營人服勞務，而使該經營人負僱用人之責任（
    最高法院年度87年臺上字第86號判決意旨參照）。
  2.本件被告甲○○所有之車牌號碼IW-332號營業大貨車靠行於
    被告佳郁公司，車籍登記名義為被告佳郁公司，且系爭營業
    大貨車之外觀亦有被告佳郁公司之字樣，而原告並未知悉系
    爭營業大貨車係靠行於被告佳郁公司等情，為兩造所不否認
    ，並有被告佳郁公司提出之汽車貨運業接受各經營者（寄行
    ）委託服務契約在卷可稽，揆諸前揭說明，被告甲○○所駕
    駛之營業大貨車在外觀上既屬於被告佳郁公司所有，應認該
    車司機即被告甲○○受僱於被告佳郁公司服勞務，被告佳郁
    公司形式上為被告甲○○之僱用人，而被告甲○○就系爭車
    禍事故之發生具有過失，已如前述，則被告佳郁公司自應依
    民法第188條第1項前段規定與被告甲○○負連帶損害賠償責
    任。
  3.再者，觀諸被告佳郁公司所提汽車貨運業接受各經營者（寄
    行）委託服務契約第3、4條約定：「（靠行）前開車輛發生
    車輛損失、第三人意外責任、或運送責任事故時，乙方（即
    被告方至順）應盡速告知甲方（即被告佳郁公司）真實之經
    過詳情，甲方應就乙方之權益善盡處理之責任。但除經保險
    人或互助機構之承諾外，未獲乙方之同意，甲方不得承諾或
    變更受償或賠償條件。」、「前開車輛因係登記甲方之所有
    ，從而名義上亦為其駕駛人、裝卸工等人員之雇主，但實質
    上該等人員之進、退、獎、懲、工資、應享之勞工權益、即
    應負一切之連帶責任，均應由乙方基於真正之雇主而承擔完
    全之責任。」（見本院卷(一)第146頁），足認被告佳郁公司
    於接受被告甲○○靠行時，對於其因靠行所應負之僱用人連
    帶責任，已早有認識，是於本件靠行之情形，課與接受靠行
    之被告佳郁公司僱用人責任，於衡平上並未失之過苛。
  (三)原告因系爭車禍事故得請求之損害賠償額若干？
  1.按因故意或過失不法侵害他人權利者，負損害賠償責任；違
    反保護他人之法律者，推定其有過失；因不法侵害他人之身
    體或健康者，對於被害人因此喪失或滅少勞動能力，或增加
    生活上之需要時，應負損害賠償責任；又不法侵害他人之身
    體、健康、名譽或自由者，被害人雖非財產上之損害，亦得
    請求賠償相當之金額；另受僱人因執行職務不法侵害他人之
    權利者，由僱用人與行為人連帶負損害賠償責任；民法第18
    4條第1項前段、第2項、第193條第1項、第195條第1項前段
    及同法第188條第1項前段分別定有明文。次按慰藉金之賠償
    以人格權遭受侵害，使精神上受有痛苦為必要，至其核給之
    標準固與財產上損害之計算不同，惟非不可斟酌雙方身分、
    資力與加害程度，及其他各種情形核定相當之數額；換言之
    ，以人格權遭遇侵害，受有精神上之痛苦，而請求慰藉金之
    賠償，其核給之標準，須斟酌雙方之身分、資力與加害程度
    及其他各種情形核定相當之數額。且所謂「相當」，應以實
    際加害情形與其影響是否重大及被害人之身分、地位與加害
    人之經濟情況等關係定之（最高法院47年臺上字第1221號、
    51年臺上字第223號判例意旨參照）。
  2.查被告甲○○受僱於被告佳郁公司，以駕駛營業大貨車為業
    ，已如前述，而被告佳郁公司對於其僱用被告甲○○從事駕
    駛職務之執行已盡相當之注意或雖加以相當之注意而不免發
    生損害之情形，亦未舉證以實其說，被告甲○○就前揭事故
    之發生具有過失，亦如前述，則依民法第188條第1項前段之
    規定，被告佳郁公司與被告甲○○應連帶負損害賠償責任。
    從而，本件原告本於侵權行為之法則，請求被告等應連帶賠
    償醫療費用、減少勞動能力之損害及精神慰藉金，自屬有據
    。茲就原告請求之損害賠償金額是否可採，分項審酌如下：
  (1)醫藥費用部分：本件原告主張因系爭車禍事故致受有右橈骨
    、尺骨嚴重粉碎性骨折併肌腱血管嚴重損傷等傷害，已支出
    醫療費用計142,789元等情，業據其提出佳里綜合醫院、奇
    美醫院及國立成功大學醫學院附設醫院醫療費用收據106張
    為證，經核原告所受傷害及各收據載明治療費別，均屬治療
    上之必要費用，且被告甲○○、佳郁公司對此亦不爭執，是
    原告此部分之請求應予准許。
  (2)減少勞動能力部分：
    本件原告固主張其除受雇於被告甲○○從事搬運貨物工作
      外，尚有從事水電工作，每年工作收入為704,000元（500
      , 000元為從事水電工作所得，204,000為事搬運工作所得
      ）等情，並提出89年度綜合所得稅各內所得資料清單1紙
      為證，惟被告甲○○僅就原告受雇於伊從事搬運貨物工作
      不爭執外，餘皆予否認，且經本院向財政部臺灣省南區國
      稅局臺南市分局函調其90年度所得申報資料結果，並無上
      開水電所得資料，有財政部臺灣省南區國稅局臺南市分局
      93 年3月16日南區國稅南市2字第0930012819號函附之所
      得資料清單在卷可稽（見本院卷(一)第47、48頁），原告是
      否確有每年500,000元之水電工作所得，已非無疑。參以
      證人即前受雇於被告甲○○從事搬運工作之黃清輝於本院
      準備程序時證稱：原告先前在做水電工作，但後來伊從被
      告甲○○處離職，原告覺得不好意思，且水電的生意也不
      是很好，所以才去被告甲○○那裡搬貨，工作時間是從凌
      晨12時開始做到早上4、5點，幾乎每天都有，只有豬販休
      假才有放假等語（見本院卷(二)第8、9頁），則依原告受雇
      於被告甲○○工作之情節以觀，原告主張其除白天從事水
      電工作外，尚於凌晨從事需要大量勞力之搬運工作云云，
      顯與常情有違，而原告就此部分亦未提出相關證據以實其
      說，原告此部分之主張難以憑採。
    又原告主張受僱於被告甲○○擔任搬運工作所得為每月17
      ,000 元乙節，亦為被告甲○○所否認，並辯稱：伊係以
      每日3小時500元之代價僱請原告云云。查證人黃清輝於本
      院準備程序時係證稱：伊是從90年2、3月開始，一直做到
      農曆8月14日，伊之所以記得清楚，是因為隔天就是中秋
      節，伊沒有做的原因，是因為時間沒有辦法與被告甲○○
      配合，工作時間是從凌晨12時開始做到早上4、5點，幾乎
      每天都有，只有豬販休假才有放假，薪水是1個月17,000
      元，做了幾個月後有加薪1,000元，變成18,000元，薪水
      發放則是哪天開始上班，下個月的當天就領薪水，領錢方
      式是領現金。離職後被告甲○○僱用原告，因為伊與原告
      是鄰居，時常到他家泡茶，有看到原告去上班等語（見本
      院卷(二)第7、8頁），是原告此部分之主張堪以採信。
    按被害人因身體健康被侵害而喪失或減少，勞動能力所受
      之損害，其金額應就被害人受侵害前之身體狀態、教育程
      度、專門技能社會驗等方面酌定之。查原告於系爭車禍事
      故前受僱於被告甲○○擔任搬運貨物工作，因系爭車禍事
      故受有右橈骨、尺骨嚴重粉碎性骨折併肌腱血管嚴重損傷
      之傷害，治療後經鑑定結果認：原告因系爭車禍所造成的
      上肢功能障礙應無復原之可能，右上肢功能減損程度佔右
      上肢功能約48.2%，佔全身肢體功能約28.9%。病患應不宜
      從事中度、重度勞動工作，但可從事輕便工作等情，有國
      立成功大學93年2月4日成附醫復字第0929號函在卷足憑（
      見本院卷(一)第21頁），堪認原告因被告之過失侵權行為致
      勞動能力受損28.9%，原告主張工作能力全部喪失云云，
      尚難憑採。
    綜上，原告係於48年3月20日出生，自系爭車禍事故之日
      起，至60歲強制退休止，尚有17年，以每月收入17,000元
      ，喪失勞動能力28.9%計算，原告勞動能力之損失為739,
      095元。【計算方式：（17000*12*28.9%）*12.00000000
      （霍夫曼係數）= 739095（小數點以下4捨5入）】從而，
      原告請求賠償工作收入之損失部分，於超過739,095元部
      分之請求，不應准許。
  (3)非財產上損害部分：本件原告因被告甲○○之過失行為致其
    受有右橈骨、尺骨嚴重粉碎性骨折併肌腱血管嚴重損傷之傷
    害，且治療後其上肢功能障礙無復原之可能，日後不宜從事
    中度、重度勞動工作，僅可從事輕便工作，已如前述，衡情
    ，原告之身體及精神當因此而受有痛苦甚明，原告因此請求
    被告等賠償其非財產上之損失，自屬有據。查本件原告高工
    畢業，從事搬運貨物工作，月薪17,000元，因本件車禍事故
    受傷後，現處無業狀態，育有2子1女；被告甲○○為高中肄
    業，駕駛營業大貨車為業，育有3子；被告佳郁公司則經營
    汽車貨運業等情，業據兩造陳明在卷，本院審酌兩造教育程
    度、身份、地位、經濟能力，系爭車禍事故過失責任，原告
    所受傷害程度，自事故發生迄今未能賠償原告，復經民事訴
    訟興訟經年，原告所受精神上之痛苦等一切情狀，應認原告
    此部分請求在800,000元之範圍內為有理由，應予准許；逾
    此部分之請求，為無理由。
  (4)綜上，本件原告因系爭車禍事故所受之損害為醫療費142,78
    9元、減少勞動能力之損失739,095元及非財產上之損害800,
    000元，合計為1,681,884元。
  (四)原告對共同侵權行為人中之一人即訴外人王柏森所為免除債
    務之意思表示其效力為何？
  1.按數人共同不法侵害他人之權利者，連帶負損害賠償責任，
    民法第185條第1項定有明文。查系爭車禍係肇因於被告甲○
    ○及訴外人王柏森之過失駕駛行為所致，並造成原告因此車
    禍事故而受傷等情，業如前述，是被告甲○○與訴外人王柏
    森之行為係造成原告受傷之共同原因，其二人為共同侵權行
    為人，依前揭法條規定，其二人應對原告所受之損害，負連
    帶賠償責任。
  2.按連帶債務人相互間，除法律另有規定或契約另有約定外，
    應平均分擔債務。但因債務人中之一人應單獨負責之事由所
    致之損害，及支付之費用，由該債務人負擔；債權人向連帶
    債務人中之一人免除債務，而無消滅全部債務之意思表示者
    ，免除該債務應分擔之部分外，他債務人仍不免其責任，民
    法第280條、第276條第1項亦分別定有明文。本件車禍事故
    係因被告甲○○及訴外人王柏森之過失駕駛行為所造成，已
    如前述，本院參酌肇事之原因力，及被告甲○○係靜止狀態
    違規，而訴外人王柏森係動態違規，二人過失責任之內部分
    擔，本院認被告甲○○與訴外人王柏森應各負百分之40、百
    分之60，而原告雖與訴外人王柏森以1,250,000元和解，但
    依上開規定，被告甲○○仍不免其責任，其僅在原告免除訴
    外人王柏森應負擔之債務部分毋庸負責而已。據此，被告甲
    ○○與訴外人王柏森依上述內部過失分擔比例計算結果，被
    告甲○○內部分擔額為672,754元，訴外人王柏森則為1,009
    ,130 元，因原告與訴外人王柏森以1,250,000元和解，超過
    訴外人王柏森應分擔之金額，訴外人王柏森應負擔之金額既
    未減少，原告並無免除訴外人王柏森債務之情形，原告與訴
    外人王柏森之和解對未和解之共同侵權行為人並不生影響，
    被告甲○○仍應負1,681,884元之連帶債務。
  3.又按因連帶債務人中之一人為清償、帶物清償、提存、抵銷
    或混同而債務消滅者，他債務人亦同免其責任，為民法第27
    4條所明定。查原告就系爭車禍事故與訴外人王柏森以1,250
    ,000 元達成和解，訴外人王柏森並已給付1,250,000元予原
    告，此為原告所不爭執，則依上開法條之規定，被告甲○○
    之連帶債務已因訴外人王柏森之清償，而於其清償範圍內免
    其責任，故原告可向被告甲○○請求之金額為431,884元；
    而被告佳郁公司依民法第184條第1項前段、第188條第1項前
    段之規定，應與被告甲○○就431,884元對原告負連帶賠償
    責任。
  (五)原告是否因職業災害而遭受損害？如是，原告得請求之補償
    金額為何？
  1.按稱僱傭者，謂當事人約定，一方於一定或不定之期限內為
    他方服勞務，他方給付報酬之契約，民法第482條定有明文
    。又凡客觀上被他人使用為之服勞務而受其監督者，均係受
    僱人。而此所謂監督，係指對勞務之實施方式、時間及地點
    加以指示或安排之一般的監督而言（最高法院院57年臺上字
    第1663號判例意旨及81年度臺上字第2686號判決意旨參照）
    。查原告為被告甲○○告所駕駛之營業大貨車之搬運工，工
    作內容為搬運營業大貨車所載送之貨物，工作時間、內容均
    係經被告甲○○指示，並按時固定向被告甲○○領取工作報
    酬等情，為兩造所不爭執，則依上開規定及說明，原告服勞
    務係受被告甲○○監督，並據以領取報酬，其為被告甲○○
    之受僱人甚明，依法自有勞基法規定之適用。
  2.次按職業災害又稱為勞動災害，屬於意外災害的一種，勞基
    法第59條規定勞工遭遇之職業災害，係指勞工於執行其業務
    上之工作時，因工作的意外事故，而致使勞工發生死亡、殘
    廢、傷害或疾病的災害。惟勞基法對「職業災害」未設有定
    義之規定，但依勞基法第1條第1項規定，本法未規定者，適
    用其他法律規定。而其他法律對職業災害有定義規定者，則
    為「勞工安全衛生法」，一般均參照該法第2條第4項規定，
    係謂勞工就業場所之建築物、設備、原料、材料、化學物品
    、氣體、蒸氣、粉塵等或作業活動及其他職業上原因引起之
    勞工疾病、傷害、殘廢或死亡。準此，勞基法第59條所稱因
    「職業災害」而殘廢之情形，當指上述雇主提供工作埸所之
    安全與衛生設備等職業上原因所致勞工之傷害所致殘廢而言
    （最高法院78年度臺上字第371號判決意旨參照）。是以，
    職業災害之認定標準，須具備「職務遂行性」（即災害是在
    勞工執行職務的過程中所發生的狀態）及「職務起因性」（
    即職務和災害之間有因果關係）之要件。查原告因系爭車禍
    事故遭撞傷，係在雇主即被告甲○○指揮監督下服勞務時所
    致，具有「業務遂行性」，被告甲○○對此亦不爭執。又原
    告於夜間之快車道上搬運貨物，依經驗法則，即便設有警示
    設施，亦極容易因夜間視線不佳，第三人應變不及而撞傷，
    更何況係在未設有警示設施臨時違規停車之情形下遭撞傷，
    故原告所受傷害，與其從事之工作，具有相當因果關係，亦
    具有「業務起因性」。是以，原告主張其因系爭車禍事故而
    受傷係屬職業災害乙節，應堪採信。
  3.又按勞基法第59條規定勞工因遭遇職業災害而致死亡、殘廢
    、傷害或疾病時，雇主應依下列規定予以補償。但如同一事
    故，依勞工保險條例或其他法令規定，已由雇主支付費用補
    償者，雇主得予以抵充之：(1)勞工受傷或罹患職業病時，雇
    主應補償其必需之醫療費用。職業病之種類及其醫療範圍，
    依勞工保險條例有關之規定。(2)勞工在醫療中不能工作時，
    雇主應按其原領工資數額予以補償。但醫療期間屆滿2年仍
    未能痊癒，經指定之醫院診斷，審定為喪失原有工作能力，
    且不合第3款之殘廢給付標準者，雇主得一次給付40個月之
    平均工資後，免除此項工資補償責任。(3)勞工經治療終止後
    ，經指定之醫院診斷，審定其身體遺存殘廢者，雇主應按其
    平均工資及其殘廢程度，一次給予殘廢補償。殘廢補償標準
    ，依勞工保險條例有關之規定。本件原告受雇於被告甲○○
    ，於執行業務時因遭遇職業災害而受傷等情，已如前述，則
    原告依勞基法第59條之規定請求被告甲○○負補償責任，自
    屬有據。茲就原告請求之補償金額是否可採，分述如下：
  (1)醫療費用補償：
    按勞工因受傷或罹患職業病時，雇主應補償其必需之醫療費
    用。原告因系爭車禍支出醫療費用142,789元，已如前述，
    則原告主張依據勞基法第59條第1款規定，請求被告甲○○
    補償前開醫療費用，自屬可取。
  (2)工資補償：
    按勞工在醫療中不能工作時，雇主應按其原領工資數額予
      以補償。所謂勞工在醫療中不能工作，係指勞工於職災醫
      療期間不能從事勞動契約中所約定之工作；原領工資，係
      指該勞工遭遇職業災害前1日正常工作時間所得之工資，
      其為計月者，以遭遇職業災害前最近1個月正常工作時間
      所得之工資，除以30所得之金額，為其1日之工資（行政
      院勞工委員會85年1月25日台勞動三字第100018號函及
      勞基法施行細則第31條規定參照）。次按勞基法第59條之
      立法意旨係為保障勞工生活而設，依該條第2款後段規定
      ：「但醫療期間屆滿2年仍未能痊癒，經指定之醫院診斷
      ，審定為喪失原有工作能力，且不合第3款之殘廢給付標
      準者，雇主得一次給付40個月之平均工資後，免除此項工
      資補償責任」，及第3款：「勞工經治療終止後，經指定
      之醫院診斷，審定其身體遺存殘廢者，雇主應按其平均工
      資及其殘廢程度，一次給予殘廢補償」之文義暨排列順序
      以觀，應認如勞工經治療終止，已符合第59條第3款規定
      之殘廢給付標準，而得依該款規定請求殘廢補償時，即不
      能再依同條第2款前段之規定，繼續請求於醫療中不能工
      作之工資補償或嗣後之必要醫療費用，殊不論勞工於得請
      求殘廢補償後，是否尚仍進行醫療之行為。蓋此時勞工經
      雇主給付殘廢補償後，應認已足符合保障勞工生活之意旨
      ，且立法者顯亦已就為維持雇主經濟活動之永續及保障勞
      工生活間為衡平之考量，始於第59條第2款後段、第3款以
      是否符合殘廢給付標準為不同之補償規定，否則此時如仍
      課予雇主於給付殘廢補償後，尚須就勞工經認定治療終止
      後所生之醫療費用或嗣後不能工作之工資再負補償之責，
      除有違上開法條之文義解釋外，亦顯非立法者之原意（最
      高法院86年度臺上字第2624號判決意旨參照）。
    查原告於91年2月10日因系爭車禍事故遭撞傷後，受有右
      橈骨、尺骨嚴重粉碎性骨折併肌腱血管嚴重損傷之傷害，
      先後於91年2月10日至91年7月17日間至成功大學附設醫院
      治療、91年5月12日至92年3月14日至佳里綜合醫院復健治
      療，共計36次，因右前臂橈、尺骨骨折術後，右前臂伸指
      肌群受損，手腕下垂、右股骨骨折及合併術後骨髓炎等殘
      存功能障礙而停止復健治療，其間曾於91年8月12至91年8
      月24日、91年12月11日至91年12月19日至奇美醫院施行清
      創及外固定治療，嗣於92年7月2日經成功大學附設醫院就
      審定原告右手機能恢復不良，功能喪失，有奇美醫院94年
      3月15日（94）奇醫字第1176號函送之病情摘要及病歷、
      佳里綜合醫院94年3月16日佳醫字第0940000349號函及所
      附之病歷，暨成功大學附設醫院94年3月28日成附醫醫事
      字第094 0002012號函所附之病歷資料在卷可稽（見本院
      卷(二)第17-51、54-59、72-82頁），是原告依據勞基法第
      59條第2款規定，請求被告甲○○補償自系爭車禍發生之
      翌日即91年2月11日起至治療終止之92年3月14日（原告雖
      主張治療終止日為93年3月14日，惟依其95年8月1日提出
      之書狀內容觀之，顯係誤載）止之工資補償，為有理由。
      又原告遭遇系爭職業災害前之每日工資為567元（17000/3
      0≒567），不能工作之期間為397日，以此計算被告甲○
      ○應補償原告之原領工資為225,099元（每日工資567×不
      能工作之日數397＝225099）。
  (3)殘廢補償：
    查原告因本件職業災害受傷，經治療終止後診斷為右上肢功
    能減損48.2%，已如前述，核屬勞工保險殘廢給付標準表所
    列「上肢機能障害系列第92項之第9級殘廢」，依勞基法第
    59條第3款、勞工保險條例第54條第1項及勞工保險殘廢給付
    標準表所定，被告甲○○應按原告之每日平均工資給予280
    日之殘廢補償，並增給百分之50。據此，被告甲○○應補償
    原告之數額為238,140元（567x280x150%=238140）。
  (4)綜上，原告依勞基法第59條第1款規定請求補償醫療等費用
    142,789元、依同法條第2款規定請求補償原領工資數額
    225,099元、依同法條第3款及勞工保險條例第54第1項規定
    請求殘廢補償238,140元，共606,028元，為有理由，應予准
    許；逾此範圍之請求，則非有據。
五、綜上所述，原告依民法侵權行為之法律關係，請求被告甲○
    ○、佳郁公司連帶給付431,884元，及如主文第1項所示之遲
    延利息；暨依勞基法第59條規定之法律關係，請求被告甲○
    ○補償606,028元，及如主文第2項所示之遲延利息，為有理
    由，應予准許；原告逾此範圍之請求，為無理由，不應准許
    。又雇主依勞基法第59條規定給付之補償金額，得抵充就同
    一事故所生損害之賠償金額，勞基法第60條定有明文。是依
    前開規定，原告請求被告甲○○給付之金額，以在606,028
    元範圍內為限，則原告請求被告甲○○如已給付主文第2項
    所示之金額，第1項之被告即完全免除給付侵權行為損害賠
    償之義務，為有理由，均應予准許。
六、兩造其餘主張陳述及所提之證據，經本院審酌後，核於本件
    判決之結果均無影響，爰不逐一論列，附此敘明。
七、兩造均陳明願供擔保請准宣告假執行或免假執行，原告勝訴
    部分，因主文第1項所命給付之金額未逾50萬元，爰依職權
    宣告假執行；至主文第2項部分及被告陳明願供擔保，聲請
    免為假執行，經核並無不合，爰各酌定相當之擔保金額宣告
    之。另原告敗訴部分，其假執行之聲請，因訴之駁回而失所
    依據，不予准許，併予駁回。
八、據上論結，本件原告之訴為一部有理由，一部無理由，應依
    民事訴訟法第79條、第85第2項、第389條第1項第5款、第39
    0條第2項、第392條，判決如主文。
中    華    民    國    95    年    8    月    22    日
                  民事第二庭    法  官  林佩儒
以上正本，係照原本作成。
如對本判決上訴，須於判決送達後20日內向本院提出上訴狀
中    華    民    國    95    年    8     月    22    日
                                書記官  吳信助


司法院資訊處製作；財團法人民間司法改革基金會備份。
